【裁判字號】    87,上更(二),89
【裁判日期】    890316
【裁判案由】    證券交易法
【裁判全文】
臺灣高等法院刑事判決                          八十七年度上更(二)字第八九號
    上  訴  人
    即  被  告  乙○○
    選任辯護人  林復宏
右上訴人因違反證券交易法案件，不服台灣台北地方法院，八十二年度訴字第二一八
０號，中華民國八十三年二月二十四日第一審判決（起訴案號：台灣台北地方法院檢
察署八十二年偵字第一二九一號），提起上訴，經判決後由最高法院第二次發回更審
，本院判決如左：
    主      文
原判決關於乙○○部分撤銷。
乙○○共同對於在證券交易所上市之有價證券，意圖抬高及壓低集中交易市場永豐餘
造紙股份有限公司乙種特別股之交易價格，自行對該有價證券，連續以高價買入及以
低價賣出，處有期徒刑柒月，緩刑肆年。
    事      實
一、乙○○曾在美商銀行服務，而後從事股票買賣，股市界乃稱之為「美國陳」，另
    陳聰義乃其三弟、陳深淵為四弟、陳聰曉為五弟（以上三人均已判決確定）。乙
    ○○於民國（下同）八十一年元月間，因見永豐餘造紙股份有限公司乙種特別股
    （下稱永乙特）僅有二０、０００、０００股，扣除已轉換普通股二二六、六九
    一股及董監持股一二、二九六股，市場上可流通股數為一九、七六一、０一三股
    （以八十一年五月為基準），為數不多，股利及轉換條件優渥（發行期滿以原發
    行價格新台幣七十元收回，每年每股固定配發新台幣三．一五元股利並可累積配
    發），且股票多數為特定人持有，籌碼相對而言較為穩定，乃與陳聰義、陳深淵
    、陳聰曉基於共同犯意，意圖影響市場行情，共同利用陳聰義、陳聰曉、陳深淵
    三人在附件一所示券商之戶頭積極介入該股之炒作，連續以高價買入及低價賣出
    （詳如附件二買賣永乙特股票明細表），使該股自八十一年一月廿一日之每股新
    台幣（下同）六八點五元，拉抬至同年三月卅一日之一百五十八元（按當日收盤
    價一四六元），漲幅達百分之一百三十，嗣因漲幅過大，且彼等已伺機調節而告
    盤跌，致多數外圍散戶遭受重大損失，尤其發生於同年四月九日晚上，乙○○位
    於台北市○○路住處被鼎康、長利等證券公司多位營業員包圍，要求乙○○出面
    解決買賣永乙特股票債務糾紛，該消息經媒體報導後，該股股價急速下跌，乙○
    ○等炒作永乙特股票乙事始正式浮出面。
二、案經財政部證券管理委員會函送臺灣臺北地方法院檢察署檢察官偵查起訴。
    理      由
一、訊據上訴人即被告乙○○矢口否認有意圖抬高或壓低股價炒作情事，辯稱伊固有
    投資，然該期間，伊並無進出永乙特股票，遑論拉抬炒作；而已判決確定之被告
    陳聰義、陳深淵、陳聰曉等人，雖係伊胞弟，但均各自買賣股票，故與伊無關，
    何況陳聰義、陳深淵、陳聰曉等人買賣永乙特股票，占市場流通股數之比例甚低
    ，尚不足以影響市場股價云云。
二、然查共同被告陳聰義、陳深淵、陳聰曉三人在附件一所示證券商開戶資料，通訊
    聯絡地址皆以「台北市○○路○段二九九巷九號五樓」及「0000000」號
    電話即乙○○之住處及電話為連絡地址及連絡電話，有其等開戶資料可證。又本
    院前審審理中詢問陳聰義、陳深淵、陳聰曉三人，除房屋資產外可供投資金額約
    幾許，彼等分別陳明約三、四百萬元，三、四百萬元及一千萬元，而查該三人如
    附件二買賣永乙特股票明細表進出金額甚大，且自八十一年一月廿一日起，永乙
    特股票連續買入金額甚夥，已逾所陳投資金額，更足證明其資金來自乙○○；且
    證人甲○○於原審到庭結證稱：確係被告乙○○介入拉抬炒作無訛（見原審卷第
    四０頁），証人謝治民（原任富貴証券股份有限公司副理）於財政部証券管理委
    員會（以下簡稱証管會）調查時供稱：乙○○是富貴証券股份有限公司股東，所
    以不能在富貴証券開戶，他利用其弟陳聰義帳戶進出，是乙○○透過電話自陳聰
    義戶頭進出，交割則由公司派人到其處所交割；第一証券業務員洪錦秀於証管會
    調查時亦供稱，乙○○是伊之客戶，其弟陳聰義亦在伊處下單，他們兄弟間會替
    其他兄弟掛進掛出（以上筆錄及陳聰義等人之開戶資料均附於証管會移送偵查之
    附件）；謝治民於偵訊中供稱：乙○○沒有利用他人名義買股票；洪錦秀於本院
    前審供稱：乙○○有買永乙特股票，但數量不是很大云云，惟此與彼等於証管會
    所言及乙○○兄弟之開戶資料均以被告之住處及電話為連絡地址連絡電話之情節
    不符，尚難採為有利被告之証據。再同年四月九日被告乙○○住處遭被套牢之永
    乙特股戶及營業員包圍，要求乙○○出面解決，該股股價亦大幅滑跌，亦有當時
    報載可據。又被告等連續買入永乙特股票並使之交易價格為之飆漲，最後又大量
    賣出使該股票價格大幅滑落，此並有投資人委託成交對應表及證管會第三組查核
    報報告說明及沖洗買賣分析表可據。復查被告與陳聰義、陳深淵、陳聰曉四人自
    八十一年一月二十一日至同年四月九日買賣之永乙特股票（不含陳夢妃買賣之部
    分），佔股票市場流通股數之比例若干？業據證管會重新清查整理後，於八十八
    年四月一日以（八八）台財證三第二四七八五號函覆本院在案，被告對上開數據
    亦不爭執，雖仍辯稱並不足以影響市場之股價云云，惟查依據上開數據觀察，被
    告等買入永乙特股票占該日市場成交量百分之十以上者，計有八十一年二月十二
    日之百分之一０‧二二、二月十五日之百分之二五‧八二、二月十七日之二二‧
    七五、二月二十四之百分之一一‧二九；又共有八十八年一月二十二日、二十四
    日、二十七日、二月十七日等四日以漲停價委託買進，使當日漲幅為分別為百分
    六‧五六、六‧四一、六‧二一、０‧四，在短短之之二個半月時間內，永乙特
    股價漲幅高達百分之一百三十；至四月二日則以跌停價委託賣出，占該日市場成
    交量達百分之五六‧五二，並使當日跌幅達百分之六‧九八（該日股價自開盤至
    收盤均維持跌停價格），顯見已對股價造成影響。綜上所述，被告乙○○利用其
    弟陳聰義、陳聰曉、陳深淵三人提供之戶頭共同炒作永乙特股票，事證明確，被
    告之犯行堪以認定。
三、核被告乙○○與其弟陳聰義、陳深淵、陳聰曉四人對上市之股票，意圖抬高及壓
    低集中交易市場之永乙特交易價格，自行對該股連續以高價買入及以低價賣出，
    所為已違反證券交易法第一百五十五條第一項第四款之規定，應依同法第一百七
    十一條處斷，被告等在集中交易市場連續買入，尚非以不移轉證券所有權而偽作
    買賣，附此明。被告與其兄弟陳聰義、陳深淵、陳聰曉四人間有犯意之聯絡及
    行為之分擔，皆為共同正犯，且本罪原以意圖影響市場行情，而「連續」以高價
    買入或低價賣出為其犯罪之構成要件，自不能以刑法第五十六條連續犯視之。原
    審予以論罪科刑，固非無見，惟查原判決附表二中有部分並非永乙特股票交易之
    明細表，原審將之併列為被告犯行之一部分，尚有未合；又證管會原移送書認定
    被告係與其弟陳聰義、陳深淵、陳聰曉及陳夢妃共同炒作拉抬本件永乙特股票，
    而陳夢妃業經檢察官偵查終結，認其買入永乙特股票與被告無關，處分不起訴確
    定在案，則計算被告等買賣永乙特股票佔市場流通股數之比例，自應扣除陳夢妃
    部分，再判斷是否足以影響市場股價，原審未注意及此，仍以證管會原移送之舊
    資料判斷，亦有未洽。被告提起上訴，仍執陳詞否認犯罪，固無可採，惟原判決
    關於被告部分既有可議，應由本院將原判決關於被告部分撤銷改判。爰審酌被告
    以連續炒作輕薄小型之特別股，破壞證券市場正常交易秩序及健全，其犯罪所生
    危害、犯罪後否認犯行之態度等一切情狀，量處如主文第二項所示之刑。末查被
    告素行良好，前未曾受有期徒刑以上刑之宣告，此有臺灣高等法院檢察署刑案紀
    錄簡覆表一紙在卷可稽，經此科刑之教訓，應已知警惕而無再犯之虞，本院認所
    宣告之刑，以暫不執行為適當，爰併宣告緩刑四年，以勵自新。
據上論結，應依刑事訴訟法第三百六十九條第一項前段、第三百六十四條、第二百九
十九條第一項前段，證券交易法第一百五十五條第一項第四款、第一百七十一條、刑
法第十一條前段、第二十八條、第七十四條第一款，判決如主文。
本案經檢察官洪威華到庭執行職務。
中     華     民     國    八十九   年       三       月      十六      日
                             臺灣高等法院刑事第四庭
                                 審判長法  官  蔡  永  昌
                                       法  官  陳 榮  和
                                       法  官  李  得  灶
右正本證明與原本無異。
如不服本判決應於收受送達後十日內向本院提出上訴書狀，其未敘述上訴之理由者並
得於提起上訴後十日內向本院補提理由書（均須按他造當事人之人數附繕本）。
                                       書記官  廖  艷  莉
中     華     民     國    八十九   年       三       月     二十九     日
附錄：本案論罪科刑法條全文
證券交易法第一百五十五條
第一項  對於在證券交易所上市之有價證券，不得有左列各款行為。
  第四款  意圖抬高或壓低集中交易市場某種有價證券之交易價格，自行或以他人名
          義，對該有價證券，連續以高價買入或以低價賣出者。
證券交易法第一百七十一條
違反第二十條第一項或第一百五十五條第一項、第二項之規定者，處七年以下有期徒
刑、拘役或科或併科二十五萬元以下罰金。
附件一、
編號  券        商        代    號        開    戶    者    姓    名
１    遠東證券            一０六０        陳聰義、陳深淵、陳聰曉
２    第一證券            一一九０        陳聰義
３    台灣永高證券        六０一０        陳深淵
４   大漢證券            六七五０        陳聰義
５    中興證券            六九一一        陳聰曉
６    金豪證券            七二九０        陳深淵、陳聰曉
７    士農證券            七四三０        陳深淵
８    寶湖證券            八一三０        陳深淵
９    寶來證券            五一五０        陳深淵
附件二：乙○○、陳聰義、陳深淵、陳聰曉買賣永乙特股票明細表：


司法院資訊處製作；財團法人民間司法改革基金會備份。
